【裁判字號】    89,易,317
【裁判日期】    890229
【裁判案由】    詐欺等
【裁判全文】
臺灣臺北地方法院刑事判決              八十九年度易字第三一七號
    公  訴  人  臺灣臺北地方法院檢察署檢察官
    被      告  甲○○
右列被告因竊盜等案件，經檢察官提起公訴（八十八年度偵字第二五三八九號），本
院判決如左：
    主      文
甲○○共同竊盜，處有期徒刑肆月。
    事      實
一、甲○○與莊崇立（本院另案審理中）係男女朋友，共同意圖為自己不法之所有，
    於民國八十八年十一月十七日下午，在台北市○○○路○段三三七號一樓星巴克
    咖啡廳，由莊崇立尋找目標下手，甲○○則在附近接應，於十五時二十分許，莊
    崇立見時機成熟，趁乙○○不注意之際，竊取其咖啡色皮夾一只（內有新台幣現
    金四萬三千元身分證、健保卡、中國、彰化、中小企銀金融卡、中聯信託信用卡
    、新光三越、衣蝶、永琦百貨簽帳卡、咖啡券及其他物品等），得手後，不知金
    融卡密碼而詐領不成。再共同為自己不法之所有，基於概括之犯意，由甲○○持
    乙○○中聯信託信用卡，至台北市○○○路環亞百貨公司連續詐購行動電話及Ｃ
    Ｄ唱片，均因刷卡未過而未得逞；嗣莊崇立持乙○○被竊之咖啡券再返回星巴克
    消費時，為乙○○發現報警查獲。
二、案經告訴人乙○○訴請台北市政府警察局松山分局報告台灣台北地方法院檢察署
    檢察官偵查起訴。
    理      由
一、訊據被告甲○○雖坦承持乙○○之中聯信託信用卡及衣蝶百貨簽帳卡詐購行動電
    話及ＣＤ唱片，因無法刷卡而未得逞等情，惟否認與莊崇立共同竊盜之犯行，辯
    稱：莊崇立拿那二張卡給我，說是向朋友借的，不知道是他偷來的云云。莊崇立
    於警訊中則陳稱乙○○之皮包是伊拾獲，拾獲時其女友甲○○在場，但她沒看到
    ，也不知情，伊拿衣蝶簽帳卡及中聯信託卡給她，未告訴她是拾獲，後來她有消
    費，但無法使用才還給伊，伊有拿金融卡領錢，但因不知密碼而作罷云云，意圖
    為被告甲○○脫罪。
二、惟查被害人乙○○於該咖啡廳以咖啡券購買咖啡回座後，將該咖啡色之皮夾放入
    置於地上之黑色大皮包內，然後起身去倒杯水回座，即發現該黑色皮包大開，該
    皮夾遭竊等情，業據被害人指陳甚明，遭竊之時間甚短，當時被告與莊崇立該咖
    啡廳內喝咖啡，莊崇立竊取被害人皮夾，隨即與被告離開，其間被告與莊崇立並
    未分開，莊崇立何以突然能從朋友處取得系爭信用卡及簽帳卡，顯然莊崇立竊取
    該皮夾時，為被告所見。又莊崇立竊得該皮夾後，隨即將系爭信用卡及簽帳卡交
    給被告行使，莊崇立則再進入該咖啡店佯為喝咖啡，實則坐於被害人之側，監視
    被害人是否有掛失止付或報警，嗣警察到現場製作筆錄時，莊崇立仍在旁監視，
    致被警查獲跟多時之莊崇立，莊崇立雖立即將剩餘之兩大杯兩小杯咖啡券丟棄
    在旁，經警方曉以大義，莊崇立始私下向被害人坦承皮夾所竊，惟要被害人與之
    配合，否則其餘失竊之物將找不回來等情，亦據被害人於警訊及偵查中指訴綦詳
    ，可知莊崇立於甫喝完咖啡不久，即再度入該咖啡店監視被害人及警方處理之情
    形，其目的係為正在行使系爭信用卡及簽帳卡之被告掩護，如發現有何狀況其可
    立即通知被告。而被告與莊崇立當時為同居男女朋友關係，其與莊崇立一起喝咖
    啡，何以二人突然離開，莊崇立竟然給她系爭信用卡及簽帳卡，要被告使用，被
    告非但未質疑該卡之來源，且冒被害人之名，以電話向中聯信託職員李漢文要求
    提高信用卡之額度，因該卡從未消費，而為李漢文所拒之後，電話中李漢文聽到
    旁邊有位男生（顯係莊崇立）告訴被告說算了，然後被告二人再去買行動電話，
    店家透過中國信託公司授權電話查詢，李漢文核對資料，發現不符而拒絕等情，
    亦據李漢文於警訊中供證甚詳。被告於購買行動電話不成後，明知該信用卡有問
    題，不能使用，竟未向莊崇立質疑，竟再試買ＣＤ唱片不成後，又圖冒被害人之
    名持衣蝶卡打電話欲開卡，因說不出被害人之住址，而向衣蝶百貨公司接電話之
    小姐謊稱因剛搬家，不知地址云云，除據被告於偵查中坦承不諱外，被害人於偵
    查中並指稱：莊崇立被查獲後，要求被害人將警察支開，莊崇立才願意帶被害人
    去找回被竊之物，莊崇立後來帶被害人在提款機旁找到被告，莊崇立叫被告把卡
    還給被害人，被告猶謊稱不知道，直到莊崇立說被害人願原諒他，被告才說願意
    去找。在警察局時被告向被害人表示因為他們開銷很大，所以他們才會偷被害人
    皮夾，要被害人向警察求情讓被告出去，她願把卡找回來，如他們被收押，交保
    要錢，被害人失竊的錢，就不可能還被害人等情，亦據被害人於偵查中指證甚詳
    （見八十九年一月四日偵查筆錄）足見被告於莊崇立行竊之初即在場掩護，行竊
    得手後，分頭詐領存款，詐購物品，顯有犯意之聯絡及行為分擔。此外復有贓物
    領據、錄音帶（被告要求提高信用額度之電話錄音）、及被害人提出之信用卡一
    般交易帳單資料查詢電腦資料影本一張在卷可證，事證明確，被告犯行明確，已
    堪認定，其所辯顯係卸責之詞，不足採信。
三、核被告所為，竊取皮夾部分，係犯刑法第三百二十條第一項之竊盜罪；其以系爭
    信用卡連續在環亞百貨公司分別向出售行動電話之店家及出售ＣＤ唱片之店家，
    冒被害人之名義，以之為詐術向店家詐購行動電話及ＣＤ唱片，因刷卡不成而未
    得逞（因刷卡不成，故無法印出帳單，而無法冒簽被害人之署押）其二次詐購行
    為，均係犯刑法第三百三十九條第三項、第一項之詐欺取財未遂罪。合依未遂犯
    之規定，減輕其刑。其所犯二次詐欺取財未遂犯行，時接事同，所犯罪名同一，
    詐購對象不同，顯係基於概括之犯意為之，應論以連續犯一罪，並加重其刑。其
    所犯上開二罪與莊崇立間有犯意之聯絡及行為分擔均為共同正犯，所犯竊盜罪為
    詐欺取財未遂罪之方法行為，二罪間有牽連犯之關係，應從一罪依竊罪論處，
    爰審酌被告百般飾詞卸責，犯罪後態度欠佳，惡性非輕，本應從重量刑，姑念其
    輕識淺，交友不慎而觸法，並參酌被告其餘犯罪之動機、目的、手段、品行、智
    識程度、所生危害及犯罪後之態度等一切情狀，量處如主文所示之刑，以資懲儆
    。
據上論斷，應依刑事訴訟法第二百九十九條第一項前段、刑法第二十八條、第三百二
十條第一項、第五十五條、第五十六條、第三百三十九條第三項、第一項、第二十六
條前段，罰金罰鍰提高標準條例第一條前段判決如主文。
本案經檢察官馮成到庭執行職務
中      華      民      國      八十九      年     二     月   二十九   日
                                      臺灣臺北地方法院刑事第五庭
                                          法  官  劉  亭  柏
右正本證明與原本無異。
如不服本判決，應於判決送達後十日內，向本院提出上訴狀。
                                          書記官  羅  欣  宜
中      華      民      國      八十九      年     三     月     十     日
刑法第三百二十條
一意圖為自己或第三人不法之所有，而竊取他人之動產者，為竊盜罪，處五年以下有
  期徒刑、拘役或五百元以下罰金。
二意圖為自己或第三人不法利益，而竊佔他人之不動產者，依前項之規定處斷。
三前二項之未遂犯罰之。
刑法第三百三十九條
一意圖為自己或第三人不法之所有，以詐術使人將本人或第三人之物交付者，處五年
  以下有期徒刑、拘役或科或併科一千元以下罰金。
二以前項方法得財產上不法之利益或使第三人得之者亦同。
三前二項之未遂犯罰之。


司法院資訊處製作；財團法人民間司法改革基金會備份。
